台灣基隆地方法院刑事裁定　　　　　　　　　　　　　　九十一年度自字第七一號
　　自　訴　人　甲○○
　　被　　　告　乙○○
右列被告因詐欺案件，經自訴人提起自訴，本院裁定如左：
    主      文
自訴駁回。
    理      由
一、自訴意旨略以：被告乙○○於民國八十七年五月間，以陳文琪、林嘉慧之名義（
    會單編號二十三及二十四），參與以自訴人甲○○為首之互助會，每期會款篇新
    台幣（下同）一萬元，會員連會首共三十六會，會期自民國八十七年六月一日起
    ，至九十一年五月止，每月一日開標會。詎被告明知其財務陷入困境，竟意圖為
    自己不法之所有，先後於八十七年七月一日及同年九月一日，在基隆市○○區○
    ○路八號六樓自訴人之住處，以投標而得標為詐術，由自訴人處取得合會金二十
    五萬四千八百元及二十六萬三千二百元，被告於得標後僅繳交二次會款，即避不
    見面，不知去向，因認被告涉有刑法第三百三十九條第一項之詐欺取財罪嫌云云
    。
二、自訴人認為被告涉有前述罪嫌，僅提出互助會會員單一紙為證。惟訊據被告則矢
    口否認其有詐欺之犯行，辯稱：其並未跟會，亦不認識陳文琪、林嘉慧，更未去
    標會等語。
三、按法院或受命法官於第一次審判期日前，訊問自訴人、被告及蒐集或調查證據結
    果，如認為案件有刑事訴訟法第二百五十二條至第二百五十四條之情形者，得以
    裁定駁回其自訴，同法第三百二十六條第三項定有明文。次按刑法第三百三十九
    條之詐欺罪，係以行為人意圖為自己或第三人不法之所有，施用詐術，使人將本
    人或第三人之物交付，或得財產上不法之利益，為其構成要件。如行為人並無不
    法所有之意圖，或不具詐欺之故意，或並未施用詐術，即與該罪之構成要件有間
    。
四、經查：被告為前述抗辯後，自訴人當庭表示被告確未參與前述互助會，因自訴人
    有很多會，被告是跟五千元之合會，並非一萬元之合會，本件是自訴人弄錯對象
    （本院九十一年十月二十八日訊問筆錄第二頁）等語；其次，縱令自訴人並未誤
    認，惟綜觀自訴狀所述，被告不過是會款無法給付，並未有何詐術之實施，如何
    謂之詐欺？何況，被告若有詐欺之故意，得標之後，儘可逃之夭夭，何必繳納二
    期會款之後，才避不見面？可見被告之行為與詐欺罪之構成要件不符，不得以詐
    欺罪相繩。綜上所述，被告之犯罪嫌疑尚有不足，依照前開說明，本件自訴應予
    駁回。
五、據上論結，應依刑事訴訟法第三百二十六條第三項、第二百五十二條第十款而裁
    定如主文。
中      華      民      國    九十一    年    十一      月    十三      日
                                    台灣基隆地方法院刑事庭
                                        法  官  陳  志  祥
右正本證明與原本無異。
如不服本判決，應於收受送達後十日內，向本院提出上訴狀，敘述上訴之理由，上訴
於台灣高等法院，並應按他造當事人之人數附具繕本。
中      華      民      國    九十一    年    十一      月    十三      日
                                        書記官  盧  鏡  合
